【裁判字號】    89,訴,162
【裁判日期】    900322
【裁判案由】    違反槍砲彈藥刀械管制條例
【裁判全文】
臺灣苗栗地方法院刑事判決                          八十九年度訴字第一六二號
    公  訴  人  臺灣苗栗地方法院檢察署檢察官
    被      告  甲○○
右列被告因違反槍砲彈藥刀械管制條例案件，經檢察官提起公訴（八十九年度偵字第
五○三號），本院判決如左：
    主  文
甲○○連續未經許可，製造獵槍，免刑。
扣案具殺傷力之土造獵槍參枝（槍枝管制編號：0000000000號、0000
000000號、0000000000號）、火藥柒瓶、底火伍顆、鋼珠柒瓶及通
槍條壹支均沒收。
    事  實
一、甲○○係居住在苗栗縣泰安鄉境內之山地原住民，為驅趕危害山區果園作物之飛
    鼠等動物，乃基於製造獵槍之概括犯意，未經向戶籍所在地之警察機關報備取得
    許可，即未經許可，於民國八十八年八、九月間某日，連續在苗栗縣泰安鄉錦水
    村六鄰圓墩四三之一號其住處，以土造金屬槍管及木質槍身組合製造成以打擊底
    火引爆槍管內火藥為發射動力，具有殺傷力之土造獵槍共三支，供作生活工具之
    用，而於八十九年一月二十五日十六時三十分許，經警在其住處查獲具有殺傷力
    之前開土造獵槍三支、火藥七瓶、底火五顆、鋼珠七瓶（起訴書誤為八瓶）及通
    槍條一支。
二、案經苗栗縣警察局大湖分局報請臺灣苗栗地方法院檢察署檢察官偵查起訴。
    理  由
一、訊據被告甲○○對右揭事實供承不諱，並有土造獵槍三支、火藥七瓶、底火五顆
    、鋼珠七瓶（起訴書誤為八瓶）及通槍條一支扣案可證，雖被告辯稱其中一支獵
    槍已壞掉，惟經送內政部警政署刑事警察局鑑定結果，認上開三支槍枝係以金屬
    槍管與木質槍身組合而成之土造獵槍，以打擊底火引爆槍管內火藥為發射動力，
    機械能良好，均認具殺傷力、鋼珠認係直徑約４ｍｍ、４˙５ｍｍ及６ｍｍ之鋼
    珠、黑色火藥則係可供土、改造子彈裝填使用之火藥，有該局之鑑驗通知書在卷
    可稽。再者，被告所製造之土造獵槍亦與內政部八十七年六月二日台八七內警字
    第八七七０一一六號函釋自製獵槍之定義相符：「自製獵槍，指原住民傳統習慣
    專供捕獵維生之生活工具，由申請人自行獨力製造或與非以營利為目的之原住民
    在警察分局核准之報備地點協力製造完成，以逐次由槍口裝填黑色火藥於槍管內
    ，打擊底火或他法引爆，將填充之射出物射出，非使用具有彈頭、彈殼及火藥之
    子彈者。射出物：指供自製獵槍引爆槍管內火藥後發射之用，填充於槍管內，遠
    小於槍管內徑之固體物，如玻璃片、彈丸等，且不含具有彈頭、彈殼及火藥之子
    彈」。足見被告所製造之上開土造獵槍確屬槍砲彈藥刀械管制條例第八條之「獵
    槍」。又上開火藥與炸彈、爆裂物主要組成零件中所指之「火藥」不同，併予敘
    明。本案被告係山地原住民，復有戶口名簿影本一份附卷可參。其自製上開槍枝
    之目的係為驅趕危害山區果園作物之飛鼠等動物，業據被告在本院訊問時供承在
    卷（見本院八十九年十二月十八日筆錄），可見上開自製獵槍係供作被告生活工
    具之用，亦堪認定。本件事證明確，被告犯行應堪認定。
二、查被告既係山地原住民，即係生活習慣特殊國民獵槍魚槍刀械管理辦法第三條第
    一項所定之生活習慣特殊國民，依同辦法第三條第二項之規定可知，該辦法所稱
    之「獵槍」係指槍砲彈藥刀械管制條例第四條所稱之「獵槍」，而該辦法第四條
    第一項亦明定：原住民得自製或持有獵槍、魚槍、刀械，每人以各二枝為限，每
    戶不得超過六枝，本件被告雖連續製作三支獵槍，惟其中一支係要預備給其兒子
    使用的，業據被告次本院訊問時供承在卷，是被告所為，尚不違反該辦法之規定
    。核被告製造獵槍所為，係犯槍砲彈藥刀械管制條例第八條第一項之製造獵槍罪
    。其製造後持有之低度行為，應為其製造之高度行為所吸收，不另論罪。其先後
    多次製造獵槍之犯行，時間緊接，方法相同，且觸犯構成要件相同之罪名，顯係
    基於概括犯意所為，為連續犯，依刑法第五十六條之規定以一罪論，並加重其刑
    。查被告係為供作生活工具之用而製造上開獵槍，依槍砲彈藥刀械管制條例第二
    十條第一項之規定，減輕或免除其刑，並不適用同條例第十九條第一項令入勞動
    場所強制工作之規定。爰審酌被告因傳統特殊生活習慣而罹罪責，並無持該獵槍
    為其他不法行為，業據被告所居住之之錦水村村長張勝二證述無誤，且犯後坦承
    犯行，態度良好，故依法為免刑之諭知，以衡情法。又公訴人雖認被告前已因過
    失致死罪，經判決有期徒刑三月，緩刑二年確定，故不宜再予宣告被告緩刑或免
    除其刑，惟查被告於該案中係過失所犯，且緩刑期滿既未經撤銷其宣告，其刑之
    宣告已失其效力，故本院認本件並無對被告再科處刑罰之必要，併此敘明。
三、按免除其刑者，仍得專科沒收，刑法第三十九條定有明文。今被告雖就未經許可
    製造獵槍部分，經諭知免刑判決，然前揭扣案之土造獵槍三支係違禁物，火藥七
    瓶、底火五顆、鋼珠七瓶及通槍條一支既均為被告所持有供上開自製獵槍發射用
    之物，爰分別依刑法第三十八條第一項第一款、第二款之規定宣告沒收。
據上論斷，應依刑事訴訟法第二百九十九條第一項但書，槍砲彈藥刀械管制條例第八
條第一項、第二十條第一項，刑法第十一條前段、第五十六條、第三十八條第一項第
一款、第二款，判決如主文。
本案經檢察官吳義聰到庭執行職務。
中      華      民      國    九十      年      三      月    二十二    日
                                臺灣苗栗地方法院刑事第二庭
                                        法  官  黃  建  都
右正本證明與原本無異
如不服本判決，應於判決送達後十日內向本院提出上訴狀（應附繕本），上訴於臺灣
高等法院臺中分院。
                                        書記官  黃  士  益
中      華      民      國    九十      年      三      月    二十二    日
附錄本判決論罪之法條：
槍砲彈藥刀械管制條例第八條第一項：
未經許可製造、販賣或運輸鋼筆槍、瓦斯槍、麻醉槍、獵槍或空氣槍者，處五年以上
有期徒刑，併科新台幣一千萬以下罰金。
槍砲彈藥刀械管制條例第二十條：
原住民未經許可，製造、運輸、陳列或持有自製之獵槍，供作生活工具之用者，減輕
或免除其刑並不適用前條之規定。
原住民相互間販賣、轉讓、出租、出借或寄藏前項獵槍，供生活工具之用者，亦同。


司法院資訊處製作；財團法人民間司法改革基金會備份。
